【裁判字號】    97,訴,690
【裁判日期】    971128
【裁判案由】    給付管理費
【裁判全文】
臺灣新竹地方法院民事判決               97年度訴字第690號
原      告
即反訴被告  觀日大地社區管理委員會
法定代理人  甲○
訴訟代理人  丙○○
被      告
即反訴原告  丁○○
訴訟代理人  乙○○
上列當事人間給付管理費等事件，本院於民國97年11月4日言詞
辯論終結，判決如下：
    主      文
被告應給付原告新臺幣壹拾玖萬貳仟元，即自民國九十六年八月
十七日起至清償日止，按年息百分之五計算之利息。
訴訟費用由被告負擔。
本判決第一項得假執行。但被告如以新臺幣壹拾玖萬貳仟元為原
告預供擔保，得免為假執行。
反訴原告之訴及假執行之聲請均駁回。
反訴訴訟費用由反訴原告負擔。
    事實及理由
壹、程序事項
一、本件本訴原告原係向本院聲請核發支付命令，惟本訴被告業
    於法定期間內提出異議，依據民事訴訟法第519條第1項規定
    ，即應以原支付命令之聲請視為起訴。
二、次按被告於言詞辯論終結前，得在本訴繫屬之法院，對於原
    告及就訴訟標的必須合一確定之人提起反訴，民事訴訟法第
    259條定有明文。本件原告即反訴被告起訴主張被告即反訴
    原告為觀日大地社區內門牌號碼為新竹市○○街352號4樓及
    354號4樓房屋（下稱系爭房屋）之所有權人，惟積欠原告自
    民國89年1月起至90年12月止及自92年1月起至95年12月止之
    管理費未為繳納而請求被告給付管理費。被告即反訴原告則
    以反訴被告擅自斷絕系爭房屋水源、禁止進入系爭房屋侵害
    行為造成損失而提起反訴，經核反訴之標的及本訴之防禦方
    法係相同，為相牽連，且無民事訴訟法第260條所定其他不
    得提起反訴之情形，自應准許。
三、復按因訴之變更、追加或提起反訴，致其訴之全部或一部，
    不屬民事訴訟法第427條第1項及第2項之適用簡易訴訟程序
    範圍者，除當事人合意繼續適用簡易程序外，法院應以裁定
    改用通常訴訟程序，並由原法官繼續審理。民事訴訟法第43
    5條第1項定有明文。查：本訴原告起訴係主張請求被告給付
    積欠未付之公寓大廈管理費新臺幣（下同）192,000元及遲
    延利息，本為財產權之訴訟，訴訟標的金額在500,000元以
    下，應依民事訴訟法第427條第1項規定適用簡易訴訟程序。
    惟本訴被告即反訴原告於本訴中提起反訴，聲明請求本訴原
    告即反訴被告賠償1,650,000元，則該反訴已不屬於民事訴
    訟法第427條第1項及第2項之適用簡易訴訟程序範圍，本訴
    被告即反訴原告並請求本院改依通常程序審理，依上開法律
    意旨，本件即應裁定改行通常程序，併此敘明。
四、按當事人喪失訴訟能力或法定代理人死亡或其代理權消滅者
    ，訴訟程序在有法定代理人或取得訴訟能力之本人，承受其
    訴訟以前當然停止；又上開情形於有訴訟代理人時不適用之
    ，但法院得酌量情形，裁定停止其訴訟程序；聲明承受訴訟
    ，應提出書狀於受訴法院，由法院送達於他造，民事訴訟法
    第170條、第173條、第176條分別定有明文。經查原告提起
    本件訴訟時，被告觀日大地社區管理委員會之法定代理人為
    林毓華，嗣於本件訴訟中變更為甲○，惟其有委任訴訟代理
    人，是在新任法定代理人甲○承受訴訟前，本件訴訟不當然
    停止，且被告觀日大地社區管理委員會新任法定代理人甲○
    業於97年4月21日以書狀聲明承受訴訟，經核與上開規定相
    符，合先敘明。
五、按訴狀送達後，原告不得將原訴變更或追加他訴，但擴張或
    減縮應受判決事項之聲明者，不在此限，民事訴訟法第255
    條第1項第3定有明文。查本訴原告起訴時請求債務人（即本
    訴被告）應給付債權人（即本訴原告）192,000元及自支付
    命令送達之翌日起至清償日止，按年息百分之五計算之利息
    。（本院96年度促字第11570號卷第2頁），嗣於96年8月13
    日以民事準備書狀更正訴之聲明為本訴被告應給付本訴原告
    192,000元及自準備書狀繕本送達之翌日起至清償日止，按
    年息百分之五計算之利息。核係屬減縮遲延利息起算日之應
    受判決事項之聲明，揆諸上開法條，本訴原告所為訴之變更
    ，程序上並無不合，應予准許。
貳、實體事項
甲、本訴部分
一、原告起訴主張：
    被告為觀日大地社區門牌號碼：新竹市○○街352號4樓、35
    4號4樓等二戶（下稱系爭房屋）之所有權人，依該社區管理
    規約約定，每戶住戶應按期繳交管理費用，每期每月管理費
    用為1,000元（空屋）或1,500元（出租予第三人使用），惟
    被告迄今尚欠87年1月起至90年12月止及92年1月起至95年12
    月止之管理費未繳納，共計192,000元。原告所在之社區於
    85年3月間已召開承購戶大會，並於85年4月30日公告諸項決
    議，而被告抗辯所指之會議決議，均為合法有效並向主管機
    關報備之決議，而被告長年拒繳管理費，前業有本院88年度
    竹小字第8號民事判決被告應給付管理費在案。爰依此請求
    被告給付上揭積欠未繳之管理費，並聲明：（一）被告應給
    付原告192,000元，及自準備書狀繕本送達之翌日起至清償
    日止，按年息百分之五計算之利息。（二）訴訟費用由被告
    負擔。
二、被告則以：
    按區分所有權人會議由區分所有權人互推一人為召集人，召
    集人任期一年。公寓大廈管理條例第25條第2項定有明文。
    又無召集權人所召集之會議自始不生效力，無待法院判決。
    最高法院28年上字第1911號亦著有判例。查原告組織成立所
    依據之86年3月16日第二次區分所有權人會議之召集，違反
    上揭公寓大廈管理條例第25條規定。因原告所稱第一屆管理
    委員會係於85年3月29日承購戶大會成立，而於86年3月16日
    方召開區分所有權人會議，則已逾1年期限，視同解任，根
    本無召集權限，依上揭判例意旨，該次區分所有權人會議為
    不生效力，原告亦為不生效力之組織，縱原告報備，亦無當
    事人能力。次按設有管理委員會者，其主任委員、管理委員
    之選任、解任、權限與其委員人數、召集方式及事務執行方
    法，非經載明於規約者，不生效力。公寓大廈管理條例施行
    細則第2條第2款定有明文。而原告在成立當時並不符合上揭
    規定，自屬違法，不生效力，亦無當事人能力。又原告組織
    成立所依據之86年3月16日第二次區分所有權人會議之出席
    及決議記錄皆屬事後偽造，被告之姓名亦被冒簽，而所稱會
    議出席記錄竟與事後連署規約屬名記錄完全一樣，且部分所
    載記錄竟在開會日期之後，並且與該委託書保存記錄矛盾，
    該次大會就規約部分亦未經住戶連署完畢，會議紀錄卻記載
    無異議通過，實屬違法，原告亦無權利徵收管理費。綜上，
    本訴原告組織依法根本無效，不具有當事人能力，應依民事
    訴訟法第249條第1項第3款規定，裁定駁回原告之訴。等語
    置辯，並聲明：（一）原告之訴駁回。（二）訴訟費用由原
    告負擔。（三）如受不利判決願提供擔保，請准宣告免為假
    執行。
乙、反訴部分
一、反訴原告起訴主張：
    反訴被告之社區管理多所違法，以致侵權損害權益，依法應
    請求損害賠償如下：
（一）反訴被告以「對於未繳管理費之住戶，請於86年12月31日
      前繳清，否則將以斷水處理，直到繳清管理費為止」之不
      法通知恐嚇威脅後斷水。此與87年7月以後自來水公司被
      邀請來截斷水源事係屬兩事，且截斷水源也係反訴被告請
      求並具結負責。因此反訴原告系爭房屋二戶住宅，每戶使
      用價值每月20,000元以上，從89年迄今時距為10年8月，
      共計有2,560,000元之損失。
（二）反訴被告於85年4月30日來文以：未依規定繳交費用者，
      進出社區將會有諸多不便.... 威脅恐嚇，之後確實禁止
      進入該社區，包括反訴原告欲賣系爭房屋委請仲介業者皆
      不得其門而入。再從反訴被告86年9月4日之記錄記載「將
      積欠的管理費補足，承租戶方能進住」已可證明，不當的
      妨礙產權，以不能進住為威脅手段之不法，因此以每月租
      金每戶10,000元計算，共2戶，自85年5月起至今計13年3
      個月，共計3,180,000元之損失。又最近系爭房屋因有排
      水管阻塞，經樓上住戶邀請及自稱管委會來電要求清理，
      反訴原告之配偶前往清理，惟車子被擋在外，反訴被告之
      代理人也當庭承認，因此以停車位一個月之最小使用價值
      1,000元，13年3個月，2個停車位等於318,000元，造成反
      訴原告之損失。
（三）綜上論述，反訴原告之損失達5,000,000元以上，考量反
      訴被告每年約有2,000,000元之餘款，因此酌以減為1,650
      ,000 元之損害賠償請求。爰聲明：（一）反訴被告應給
      付反訴原告1,650,000元。（二）反訴訴訟費用由反訴被
      告負擔。（三）願提供擔保請准宣告假執行。
二、反訴被告則以：
    反訴被告係依公寓大廈管理條例成立在案之管理委員會，縱
    有住戶大會之民意基礎，亦不得妨害各主戶主張其所有權，
    豈有拒絕被告進入前開房地之權？此乃反訴原告卸責之詞，
    反訴原告亦應舉證反訴被告確有妨害其行使權利之事證。且
    本社區於完竣初期並無埋設自來水供住戶使用，各住戶均使
    用地下水，嗣經檢驗發現地下水含有大腸桿菌，故於87年間
    向自來水公司申請裝設自來水以供使用，然反訴原告未配合
    繳納工程款予自來水公司，使無水可用乃肇因於己，亦非可
    歸咎於反訴被告之事由。又反訴原告臚列數項損害賠償，均
    未予以舉證，實不可採等語置辯。並聲明：（一）反訴原告
    之訴駁回。（二）訴訟費用由反訴原告連帶負擔。（三）如
    為不利於反訴被告之判決，反訴被告願供擔保請准免為假執
    行。
丙、本院之判斷：
一、本訴部分
    原告起訴主張被告為觀日大地社區中系爭房屋二戶之所有權
    人等情，為被告所不爭執，堪信為真實，惟被告對於原告給
    付管理費之請求，以上揭情詞置辯，是本件兩造之爭點在於
    ：（一）原告是否具有當事人能力以及（二）原告得否向被
    告請求給付該管理費，茲分別審究如下：
（一）原告是否具有當事人能力部分：
      按管理委員會有當事人能力，公寓大廈管理條例第38條第
      1項定有明文。經查：
    1.按區分所有權人會議由區分所有權人互推一人召集人；召
      集人任期一年，得連選連任。84年6月28日公布之公寓大
      廈管理條例第25條第2項亦有明文（下稱修正前公寓大廈
      管理條例）。依被告所提出觀日大地社區86年度第二次區
      分所有權人大會會議記錄（本院卷第103、104頁）以觀，
      並無記載決議成立該社區管理委員會之內容，是縱此次會
      議有如被告所指稱未由合法召集權人召集情形，亦與原告
      是否為合法成立之管理委員會判斷無涉。又依被告所提出
      之以原告名義於85年4月30日所發出之信函（本院卷第105
      頁）中記載：「一、本社區已於中華民國八十五年三月二
      十九日召開承購戶大會，遴選社區管理委員十八位，於四
      月七日推舉主任委員一位及副主任委員二位... 」明確，
      則原告實際上在被告所主張於86年3月16日召開第二次區
      分所有權人會議前，即已成立運作並透過所謂承購戶大會
      召開方式推舉出管理委員以及正副主任委員。且上揭86年
      3月16日第二次區分所有權人會議係以「觀日大地社區管
      理委員會」名義召集等情，亦有該次會議委託書可按（見
      本院93年度訴字第83號卷第14頁以下），則此「觀日大地
      社區管理委員會」雖未以「召集人」名義推舉組織之，惟
      仍係透過承購戶大會方式遴選，則該第二次區分所有權人
      會議由該管理委員會召集，實已符合上揭公寓大廈管理條
      例第25條規定經由互相推舉產生召集人規定精神，而且依
      上揭被告所提出信函之記載該管理委員會委員遴選時間為
      85年3月29日，而上揭第二次區分所有權人會議召開之時
      間為86年3月16日亦未相距超過1年，亦無被告所指推舉後
      超過1年當然解任之情形。是被告以原告觀日大地社區管
      理委員會所依據成立之86年3月16日第二次區分所有權人
      會議之召集，違反上揭公寓大廈管理條例第25條規定，而
      當然解任，係屬無召集權人所召集之會議，自始不生效力
      云云，並不足採信。
    2.按公寓大廈成立管理委員會者，應由管理委員互推一人為
      主任委員，主任委員對外代表管理委員會。管理委員會之
      組織及選任應於規約中定之。又設有管理委員會者，其主
      任委員、管理委員之選任、解任、權限與其委員人數、召
      集方式及事務執行方法，非經載明於規約者，不生效力。
      修正前公寓大廈管理條例第27條第2項及85年10月02日發
      布公寓大廈管理條例施行細則第2條第2款，分別定有明文
      。惟查：
    (1)上揭修正前公寓大廈管理條例第27條第2項規定並未明文
      規定管理委員會之組織、選任等事項如未載明於規約之法
      律效果。而依修正前同條第1項規定：「公寓大廈應成立
      管理委員會或推選管理負責人」；修正前同條例第27條第
      2、3項、第34條、第35條、第36條，亦分別就主任委員之
      產生、代表權、管理委員（含主任委員）之任期、得否連
      任、法定職務、管理委員會之當事人能力、對區分所有權
      人之義務等已為明白之規範，已形成明確之法律規範。又
      按區分所有權人會議之決議，關於規約之訂定或變更，應
      有區分所有權人三分之二以上及其區分所有權比例合計三
      分之二以上出席，以出席人數四分之三以上及其區分所有
      權比例占出席人數區分所有權四分之三以上之同意行之，
      修正前公寓大廈管理條例第31條第1項第1款亦有明文。故
      規約之訂定以及修正依上揭條例規定，必須經由高門檻之
      特別決議始得通過，又公寓大廈又應設置管理委員會以進
      行公寓大廈之相關公共事務，茍僅因規約之訂定或修正未
      經區分所有權人會議之特別決議通過，即導致無從成立管
      理委員會，顯非上開立法之本旨，參諸修正前之公寓大廈
      管理條例，既已就管理委員會為諸多具體而明確之規範，
      縱未於規約當中未載明管理委員會之組織及選任，實質上
      可經由法律之規定，管理委員會即可依法運作。如此解釋
      ，亦可避免因區分所有權人之杯葛，即使整個公寓大廈管
      理委員會無法有效運作，符合公寓大廈管理條例立法之本
      旨。是由上述，即無從以修正前公寓大廈管理條例第27
      條第2項之規定，即謂未通過規約或規約內未載明管理委
      員會之組織及選任，而認管理委員會之組織當然無效。
    (2)又上揭85年10月02日發布公寓大廈管理條例施行細則第2
      條第2款規定，設有管理委員會者，其主任委員、管理委
      員之選任、解任、權限與其委員人數、召集方式及事務執
      行方法，非經載明於規約者，不生效力。惟按如涉及人民
      權利之限制，其法律效果，應由法律定之，法律若授權行
      政機關訂定法規命令予以規範，亦須為具體明確之規定，
      始符憲法第23條法律保留原則之意旨，茍未經法律具體明
      確授權，而逕行訂定法律之效果，自與憲法保障人民權利
      之意旨不符（大法官會議釋字第394號解釋意旨參照）。
      查修正前公寓大廈管理條例第27條第2項之規定，並未明
      文規範未將管理委員會之組織及選任載明規約之效果，而
      依據修正前該條例第51條僅係規定「本條例施行細則，由
      中央主管機關定之」，即概括授權內政部訂定，並未具體
      明確授權得就不符合母法規範者之效力為訂定，參諸上述
      ，已難認符合法律保留及授權明確性原則，從而上開施行
      細則第2條第1款之規定，是否合法而得適用已非無疑。又
      縱認上開施行細則第2條第2款之規定，並未違反法律保留
      及授權明確性原則，惟就該項規定本身，亦難認被告管理
      委員會並非合法成立；蓋該項規定係謂「本條例所規定除
      應載明專有部分及共用部分範圍外，下列各款事項非經載
      明於規約者，不生效力」等語，顯係針對規約本身之記載
      事項而言，亦即係就已訂定規約者而言；惟管理委員會可
      能先於規約而成立，則如規約尚未經區分所有權人會議之
      特別決議通過前，管理委員會即先行成立者，自無從以該
      項規定，在區分所有權人會議通過規約時，僅因規約內無
      上開之載明，即使已成立之管理委員會變為無效。
    (3)再按公寓大廈成立管理委員會者，應由管理委員互推一人
      為主任委員，主任委員對外代表管理委員會。主任委員、
      管理委員之選任、解任、權限與其委員人數、召集方式及
      事務執行方法與代理規定，依區分所有權人會議之決議。
      但規約另有規定者，從其規定。92年12月9日公布修正之
      公寓大廈管理條例第29條第2項已有修正明文，該修正後
      條文已就管理委員會之主任委員、管理委員之選任等加以
      明定，且除規約另有規定者外，係依據區分所有權人會議
      之決議，亦即就管理委員會之選任等事項，已無須訂明於
      規約內，則前開公寓大廈管理條例施行細則第2條第2款規
      定，亦顯與修正後之公寓大廈管理條例第29條第2項規定
      牴觸，而應認屬無效，是原告即無從再執前開施行細則之
      規定，主張被告之組織成立無效。
    (4)綜上，被告抗辯因原告管理委員會之組織主任委員、管理
      委員之選任、解任、權限與其委員人數、召集方式及事務
      執行方法未明定於規約內，而不生效力云云，亦不足採信
      。
    3.本訴被告抗辯本訴原告觀日大地社區管理委員會所依據成
      立之86年3月16日第二次區分所有權人會議之出席、決議
      紀錄皆屬事後偽造，連被告之姓名亦被冒簽為兩種筆跡，
      顯屬違法云云。依據本訴被告所提出觀日大地社區八十六
      年第二次區分所有權人會議紀錄所載（本院卷第103頁以
      下），該次會議應到232人，實到180人等情，從而已達修
      正前公寓大廈管理條例第31條所定特別決議之法定人數，
      是該次區分所有權人會議就規約所為之決議應屬有效。而
      本訴被告抗辯前開會議記錄係屬偽造云云，在本訴被告未
      為提出證據證明下，經本院依職權調閱本院93年度訴字第
      83號卷核閱，就此此部分本訴被告業已對當時被告管理委
      員會主任委員黃再添、總幹事林金生提起刑事偽造文書之
      自訴，經本院刑事庭以92年度自字第四號判決無罪，本訴
      被告不服提起上訴，亦經臺灣高等法院以92年度上訴字第
      2934號判決駁回上訴，嗣原告再提起上訴，亦經最高法院
      以93年度臺上字第937號判決駁回上訴而無罪確定等情，
      亦有上揭臺灣高等法院以92年度上訴字第2934號及最高法
      院以93年度臺上字第937號判決書影本在卷可按，是本訴
      被告主張上開會議記錄係屬偽造云云，並泛稱抗辯該會議
      簽到紀錄被告之姓名被冒簽，而所稱會議紀錄竟與事後連
      署規約屬名紀錄完全一樣，且部分所載紀錄竟在開會日期
      之後，亦與該委託書保存紀錄不符，而未提出任何證據證
      明下，此抗辯即難謂可採。
    4.綜上所述，原告之組織並無被告所抗辯無效情形，並已依
      法向主管機關報備，此有公寓大廈管理組織報備證明影本
      在卷可按（本院卷第35頁），依上揭公寓大廈管理條例第
      38條第1項規定以觀，原告提起本件訴訟自有當事人能力
      。
（二）原告得否向被告請求給付該管理費部分：
    1.按公寓大廈管理條例就區分所有權人會議之召集程式或決
      議方法違反法令或章程，並無規定或準用之規定，而區分
      所有權人會議是指區分所有權人為共同事務及涉及權利義
      務的相關事項，召集全體區分所有權人所舉行的會議，為
      公寓大廈住戶之最高意思表示機關，其性質與社團總會相
      似，則區分所有權人會議如有程式或決議方法瑕疵，自應
      類推適用民法第56條規定，應以出席社員當場對於召集程
      式或決議方法表示異議者，始得在決議3個月內提起撤銷
      之訴，是如區分所有權人會議之當場出席人數或表決人數
      不足法定人數所為之決議，應為決議方法違反法律，惟並
      非當然無效，必須經由當場表示異議之人於決議後3個月
      內訴請撤銷。查被告抗辯該社區86年第二次區分所有權人
      大會之當場出席戶數係事後補簽，甚或有冒名情形，惟未
      見被告舉證以實其說，已難採認，惟縱有事後偽造簽名情
      形而導致實際上出席人數不足法定人數情形，該決議亦僅
      得撤銷而已，並非當然無效。又依原告所提出86年第二次
      區分所有權人大會會議記錄（本院卷第103頁以下）中記
      載「中心議題報告與討論（一）管理費收取評估表1.內容
      （如附件四）2.決議(1)管理費仍以『戶』為收費單位。(2)
      管理費計算標準：進住戶每戶每月收壹仟元。每月為一期
      ，一次收六期。」以觀，顯然該次區分所權人會議已決議
      該觀日大地社區住戶均應依戶繳交管理費，而是次決議未
      經法院判決撤銷，當為有效決議。復依原告所提出觀日大
      地社區88年度區分所有權人大會會議紀錄（本院卷第156
      頁以下）以觀，該次區分所有權人會議中無異議議決管理
      費收費標準及程序，並依該附件所載管理費以戶為單位，
      進住戶每月1,500元，空屋戶每月1, 000元，每期收受半
      年6個月之管理費；又依原告所提出93年3月27日訂立觀日
      大地社區管理規約（本院卷第39頁）第十條之規定，亦明
      確記載管理費由各區分所有權人依照區分所有權人會議之
      決議分擔之。本社區管理費收取標準為（已申請水、電完
      成者為住進戶）：住進戶（含出租戶）每月為1,500元；
      未進住戶之空屋每月為1,000元。均亦與上揭86年第二次
      區分所有權人大會會議記錄中記載之決議內容相同。是上
      揭86年第二次區分所有權人大會會議記錄中記載有關管理
      費徵收之決議內容相同，堪信為真實。被告自應依照該次
      決議內容繳交管理費。又原告主張被告迄今尚欠87年1月
      起至90年12月止及92年1月起至95年12月止之管理費未繳
      納，共計192,000元等情，業據提出被告欠繳管理費明細
      可按（本院卷第45頁），且被告就其未繳納上揭管理費及
      數額，並未爭執，堪信為真實。
（三）綜上所述，原告主張被告應繳納尚欠87年1月起至90年12
      月止及92年1月起至95年12月止之管理費共計192,000元為
      有理由。從而，原告主張被告應給付原告192,000元，及
      自準備書狀繕本送達之翌日即96年8月16日起至清償日止
      ，按年息百分之五計算之利息，應予准許。
（四）本件本訴部分所命給付金額未逾500,000元，應依民事訴
      訟法第389條第1項第5款之規定，應依職權宣告假執行，
      至被告陳明願供擔保請准宣告免為假執行，經核尚無不合
      ，爰酌定相當之擔保金額，予以准許。
二、反訴部分：
    按當事人主張有利於己之事實者，就其事實有舉證之責任。
    民事訴訟法第277條第1項定有明文。查：
（一）反訴原告主張反訴被告以「對於未繳管理費之住戶，請於
      86年12月31日前繳清，否則將以斷水處理，直到繳清管理
      費為止」之不法之恐嚇威脅後斷水云云，為反訴被告所否
      認。而依反訴原告所提出反訴被告86年12月12日開會紀錄
      （本院卷第178頁）以觀，其上雖記載「（7）對於未繳管
      理費之住戶，請於86年12月31日前繳清；否則將以斷水處
      理直到繳清管理費為止，往後復水之費用也由住戶自行負
      擔」之內容，惟此僅為觀日大地社區管理委員會開會紀錄
      ，是否真正執行斷水處理，尚難單憑此開會紀錄為斷。又
      反訴被告抗辯該社區於完竣初期並無埋設自來水供住戶使
      用，各住戶均使用地下水，經檢驗發現地下水含有大腸桿
      菌，故於87年間向自來水公司申請裝設自來水以供使用，
      惟反訴原告未配合繳納工程款予自來水公司，而無水可用
      一節，亦經反訴被告提出新竹市環境保護局87年5月4日水
      質檢驗報告、觀日大地社區87年度區分所有權人臨時大會
      會議記錄、研商新竹市達觀居、觀日大地等社區供水協調
      會會議記錄以及87年度觀日大地社區管理委員會區分所有
      權人會議臨時大會公告各1件（本院卷第70至74頁）在卷
      可案，依上揭新竹市環境保護局就觀日大地社區水質檢驗
      報告記載，「含大腸菌與規定不符」等情明確；依觀日大
      地社區87年度區分所有權人臨時大會會議記錄中記載「裝
      設自來水費用，第一期社區外管費每戶7000元，總表至蓄
      水池之管線工程款每戶5000元，並簽立切結書（如附件一
      ），二者合計12000元，住戶同意逾87年7月15日前繳予管
      理委員會... 第二期配合款35000元... 管委會再以書面
      通知住戶繳交，之後自來水公司才供水」之記載以觀，該
      社區之採用供應自來水一事，業經區分所有權人會議議決
      通過；而在上揭87年度觀日大地社區管理委員會區分所有
      權人會議臨時大會公告亦載明「三、如（不同意）裝設自
      來水住戶，因自來水裝設後勢必無法供應地下水而無民生
      用水，由住戶自行負責等語，亦通知各住戶未同意裝設自
      來水之將無民生用水可用之情形，已善盡告知之義務。是
      反訴原告未繳交費用進行自來水接管，而無民生用水可用
      當係可歸則於己，在無其他證據可認定反訴被告有任意截
      斷系爭房屋民生用水水源尚下，難認定反訴被告有何侵權
      行為可言，反訴原告此部分損害賠償之請求並無理由。
（二）按公寓大廈及其周圍之安全及環境維護事項為管理委員會
      之職務。公寓大廈管理條例36條第3款定有明文。反訴原
      告主張反訴被告於85年4月30日來文以：未依規定繳交費
      用者，進出社區將會有諸多不便... 威脅恐嚇，之後確實
      禁止進入該社區，包括反訴原告欲賣系爭房屋委請仲介業
      者皆不得其門而入，造成反訴原告無法使用系爭房屋以及
      停車位之損失云云，為反訴被告所否認。查，依反訴原告
      所提出反訴被告85年4月30日信函（本院卷第180頁）記載
      「七、鑑於共同維護社區品質是每位承購戶之責任，未依
      規定繳交費用者，進出社區將會有諸多不便，敬請見諒！
      」等語，以及反訴被告86年10月份委員會會議記錄記載「
      （十七）觀景F2要將積欠之管理費補足，承租戶方能進住
      」之文意以觀，並無法蒙宜文表示反訴原告不得使用系爭
      房屋，在反訴原告未為提出其他證據證明下，尚難以此逕
      行認定反訴被告有禁止反訴原告進入該社區使用系爭房屋
      之情形，況且，反訴原告亦自陳，近日因排水管阻塞，反
      訴原告之配偶有前往清理，則亦可佐反訴被告並無反訴原
      告所指禁止反訴原告進入該社區使用系爭房屋之情形。又
      依反訴被告所提出觀日大地人車管制辦法（本院卷第63頁
      ）：「1.社區住戶之車輛以識別證為識別依據。2. 訪客
      請以身份證或駕照於警衛室換臨時通行證。...6. 房屋仲
      介人員請出示委託書，推銷員請勿進入，以維社區安寧」
      內容以觀，就社區住戶車輛以識別證為識別依據，房屋仲
      介人員並需出據委託書始得進入該社區，均為維護社區居
      民安寧所為人車之管制措施，並未逾越必要之限度，是反
      訴原告之車輛如未申請識別證並出示，而致警衛室警衛無
      法識別暫時無法進入該社區；抑或反訴原告所委任之仲介
      人員，如未出據委託書而不得進入該社區，反訴原告本得
      依住戶身分取得識別證或提出住戶證明抑或出據委託書即
      可解決此一情形，縱或有上揭情形，均難認為係對反訴原
      告權利之侵害。綜上所述，在反訴原告未提出足夠證據證
      明反訴被告有拒絕反訴原告抑或其所委託仲介無法進入該
      社區之情形，而且反訴被告所提出之人車管制辦法並未逾
      越公寓大廈及其周圍之安全及環境維護事項之必要情形下
      ，尚難認定反訴被告有反訴原告所指之侵權行為存在，反
      訴原告此部分損害賠償之請求並無理由。
（三）綜上所述，反訴原告依據民法第184條第1、2項侵權行為
      規定，請求反訴被告賠償1,650,000元及遲延利息部分並
      無理由，不應准許，應予駁回。又反訴原告之訴既經駁回
      ，則其假執行之聲請亦失所附麗，應併予駁回之。
丁、本件原告、被告、反訴原告、反訴被告其餘之攻擊或防禦方
    法，及未經援用之證據，經本院斟酌後，認為均不足以影響
    本判決之結果，自無一一詳予論駁之必要，併此敘明。
戊、據上論結，本件原告之訴，為有理由，反訴原告之訴為無理
    由，依民事訴訟法第78條、第389條第1項第5款、第392條第
    2項，判決如主文。
中    華    民    國    97    年    11    月    28    日
                  民事第二庭   法  官  方鴻愷
以上正本係照原本做成。
如對本判決上訴，須於判決送達後20日內向本院提出上訴狀。
中    華    民    國    97    年    12    月    5     日
                               書記官  鍾佩芳


司法院資訊處製作；財團法人民間司法改革基金會備份。
